臺灣高雄地方法院民事判決
110年度訴字第952號
原      告  丙○○  

訴訟代理人  蔡鴻杰律師
            李亭萱律師
            吳幸怡律師
被      告  丁○○  
訴訟代理人  方勝新律師
上列當事人間請求損害賠償事件，本院於民國111年4月22日言詞
辯論終結，判決如下：
    主      文
被告應給付原告新臺幣35萬元，及自民國110年2月23日起至清償
日止，按週年利率百分之5計算之利息。
原告其餘之訴駁回。
訴訟費用由被告負擔百分之35，餘由原告負擔。
本判決原告勝訴部分，得假執行；但被告如以新臺幣35萬元為原
告預供擔保，得免為假執行。
原告其餘假執行之聲請駁回。 
    事實及理由
一、原告主張：訴外人戊○○與伊於民國96年9月16日結婚，婚後
    育有三女，為有配偶之人，被告明知於此，竟仍於109年7月
    9日至同年12月間，多次與戊○○一同出遊、同宿、發生性行
    為，並為親密、曖昧之對話，所為已逾越一般男女正常交往
    之分際，並導致伊與戊○○於109年12月16日兩願離婚。被告
    前揭所為，不法侵害伊基於配偶關係所生之身分法益，且情
    節重大，致伊受有精神上極大之痛苦，依民法第184條第1項
    前段、後段（二者請擇一為有利於伊之判決）及第195條第3
    項準用同條第1項前段規定，伊得請求被告賠償精神慰撫金
    新臺幣（下同）100萬元等情，並聲明：㈠被告應給付原告10
    0萬元，及自起訴狀繕本送達翌日起至清償日止，按週年利
    率百分之5計算之利息。㈡原告願供擔保，請准宣告假執行。
二、被告則以：伊知悉戊○○此人，亦曾與戊○○見面，但其等並不
    熟識，亦無原告所指逾越一般男女交往分際之行為。又因婚
    姻締結所生之配偶關係，僅屬身分法益，夫妻一方對於他方
    之人格並無實體法上權利之概念，亦即，配偶權並非憲法或
    法律上之權利，則原告以其配偶權受侵害為由，而依侵權行
    為法律關係，請求伊負損害賠償責任，洵屬無據等語，資為
    抗辯，並聲明：㈠原告之訴及假執行之聲請均駁回。㈡如受不
    利之判決，被告願供擔保請准宣告免為假執行。
三、兩造不爭執事項：
㈠、原告與戊○○於96年9月16日結婚，婚後育有三女，嗣於109年1
    2月16日兩願離婚（有個人戶籍資料查詢結果足憑，見臺灣
    臺中地方法院110年度訴字第459號卷【下稱台中地院卷】第
    83、84頁）。
㈡、台中地院卷第31至51頁及本院卷二第161頁所示對話內容之日
    期，均為109年10月14日。。
四、本件之爭點為：㈠原告與戊○○婚姻關係存續中，被告與戊○○
    間有無逾越一般男女交往之行為？㈡原告請求被告賠償精神
    慰撫金100萬元，是否於法有據並相當？茲分述如下：
㈠、原告與戊○○婚姻關係存續中，被告與戊○○間有無逾越一般男
    女交往之行為？　　
    本件原告主張被告明知戊○○為有配偶之人，竟仍於109年7月
    9日至同年12月間，多次與戊○○一同出遊、同宿、發生性行
    為，並為親密、曖昧之對話等語，業據其提出行車紀錄器對
    話內容、戊○○與被告間之LINE訊息、戊○○與友人間之Messen
    ger訊息等件為證（見台中地院卷第31至51頁，本院卷二第1
    09至117頁、第161頁），惟為被告所否認，並辯稱：伊對於
    上開行車紀錄器對話內容並不爭執，但自該內容無法看出對
    話之一方是否確為戊○○及對話中所指之人是否為伊，且原告
    所稱上開戊○○與伊間之LINE訊息均非伊所傳送，原告所提戊
    ○○與友人間之Messenger訊息亦無法看出究為何人所傳送，
    均不足以證明伊與戊○○有一同出遊、同宿、發生性行為或互
    動親密曖昧云云，經查：
　⒈台中地院卷第31至51頁所示行車紀錄器對話內容之日期為109
    年10月14日，為兩造所不爭執，而觀諸其內容，B女向A女表
    示：「是可以想像，所以他小你幾歲？」，A女回以：「4歲
    阿，我『67』，他71阿，屬狗阿」；B女向A女表示：「但他跟
    『老孫』比起來他是算比較有擔當一點啦，但是如果要走入婚
    姻是不建議啦，不要以當另一半的前提是ok的……」，A女回
    以：「我不要婚姻阿，如果我好不容易掙脫了」；B女向A女
    表示：「就怕掙脫不了，有一個心理準備，就是老年的時候
    只有妳幫『老孫』推輪椅之類的」，A女回以：「不會阿，我
    不是跟妳說，我會推到樓梯口嗎？手不小心，阿手沒力，而
    且我很早就跟『我3個女兒』講，我是跟我女兒講說，以後我
    是不會跟妳爸在一起的……很早很早就跟他們說，我是不會跟
    妳阿爸在一起」；B女向A女表示：「那妳怎麼可以出去過兩
    晚？」，A女回以：「那時就在跟『孫』吵架阿」；B女向A女
    表示：「妳跟『老孫』多久沒這樣親？」，A女回以：「上輩
    子」，可見A女為67年次，當時與「老孫」間有婚姻關係，
    育有3女，均核與戊○○為67年次，於109年10月14日與姓氏為
    「孫」之原告間尚有婚姻關係，婚後育有3女之情形相吻合
    。且109年10月14日當天，戊○○確實在車上，亦有兩造所不
    爭執如本院卷二第161頁所示行車紀錄器對話內容足稽，堪
    認A女即為戊○○。又自前揭對話內容觀之，戊○○、B女係在談
    論戊○○與原告以外之第三人認識、互動過程，戊○○向B女表
    示：「我們倆個是天天講電話欸，你看他之前真的是屌兒啷
    噹」，B女回以：「是可以想像，所以他小你幾歲？」，戊○
    ○表示：「4歲阿，他71阿，屬狗阿」；B女向戊○○表示：「
    欸你不怕他去打聽唷，他是propa欸」，戊○○回以：「無所
    謂阿，我都有跟他講過阿」，可知該第三人為71年次，且擔
    任藥廠業務（簡稱為propa），與被告為71年次，從事業務
    ，於109年間任職經營西藥、醫療器材批發及零售業之臺灣
    阿斯特捷利康股份有限公司之情況（見台中地院卷第63頁，
    本院卷二第71頁、第227至228頁、證物袋內109年度財產所
    得明細表）極為相似，而被告經本院命其陳報究係從事何種
    業務（見本院卷二第140頁），其不僅拒不陳報，更於本院
    命其本人到場，並告以民事訴訟法第367條之1第3、4項規定
    之法律效果後，無正當理由未到場（見本院卷二第155、177
    頁），則本院審酌上情，自得認原告主張戊○○、B女上開所
    談論與戊○○認識、互動之對象為被告一節屬實。
　⒉戊○○於上開對話中提及：「他有一次就是，我記得好像是阿~
    見面，其實我們見面那天就約會了，然後後來就是後來幾乎
    每天……有一次他已讀不回，你知道嗎？然後我就撐1天都不
    理他……那次就撐了1天以後，就傳了一個訊息說『你失蹤了』
    ，然後我就跟他講說，我後來就回他說『快去報警』，然後他
    說『已經報了』，我說『那來不及囉，人要跑了』」，並向B女
    表示：「我跟他認識的日子很好記……我永遠都記得見面的那
    天就是7/9，然後也那個了就是…阿現在已經過9號啦，已經3
    個多月了」，B女回以：「而且感覺有越來越熱戀的感覺，
    還有繼續嗎…對，我要聽妳那聊天的感覺…」，戊○○再回以：
    「因為我10月初去找他，然後他就陪我睡了兩晚……怎麼睡？
    分2間阿，然後他那時候要來的時候說，我會不會進去是4個
    女生，阿捏我會吃不消唷」；戊○○復提及：「對阿，每次見
    面一上車就會來個熱吻」，B女回以：「這樣就很像熱戀阿
    」，戊○○再回以：「就很熱戀阿，每次都這樣子親，然後一
    直這樣摸妳的臉一直摸妳的臉」，足見被告與戊○○係於109
    年7月9日認識，此後雙方互傳訊息，並於同年10月初相約見
    面、同宿，見面時更有親吻等行為，行止顯非一般正常男女
    之交往，反與一般熱戀中之情侶無異。
　⒊依原告所提如本院卷二第115、119頁所示之LINE訊息，可見
    上開訊息為名稱「Miss（羊圖案）（701甲&乙、30...）」
    之人使用自己之LINE通訊軟體，與名稱「Scottiee」好友之
    對話，而「Miss（羊圖案）」諧音為「Miss楊」，「甲、乙
    」則分別為戊○○長女、次女姓名之最後一個字（見台中地院
    卷第84頁），參以現今教師與家長及家長與家長間習慣以LI
    NE通訊軟體互相聯絡，為利於辨識，家長常在自己名稱後另
    註記小孩姓名，堪認「Miss（羊圖案）（701甲&乙、30...
    ）」即為戊○○。而「Scottiee」為戊○○於自己LINE通訊軟體
    所設定之好友名稱，核與原告所提通訊聯絡人資料顯示名稱
    「Scottiee」（見本院卷二第131頁）相同，則原告主張上
    開通訊聯絡人資料出自戊○○之手機等語，尚屬非虛。又戊○○
    手機內名稱「Scottiee」之通訊聯絡人，其手機號碼為0000
    000000（見本院卷二第131頁），經本院依職權調取該門號
    之申裝資料，該門號之申裝人為被告，使用期間自108年9月
    24日起至110年4月28日止，有遠傳資料查詢足憑（見本院卷
    二內證物袋），互核被告自承「Scottiee」之照片為其本人
    （見本院卷二第139頁），顯見上開與戊○○對話之人確為被
    告。被告空言不知何人將其照片作為大頭照，上開訊息均非
    其所傳送云云，要無可取。其次，徵諸本院卷二第115頁所
    示之LINE訊息，戊○○傳送穿著泳裝之照片予被告，向被告表
    示：「北鼻，好想你」，被告回以：「北鼻好漂亮」，戊○○
    表示：「是嗎？我都是北鼻你的，好嗎？」，被告回以：「
    謝謝寶貝」，戊○○再表示：「突然想起來，今天是我們認識
    滿一個月！滿月快樂」，被告則回以：「寶貝滿月快樂，晚
    安」，顯見被告與戊○○間互以「北鼻」、「寶貝」暱稱彼此
    ，關係非同一般，且上開對話日期為被告與戊○○相識滿1個
    月之日，則以其等相識於109年7月9日計算，上開對話日期
    應為109年8月間，斯時原告與戊○○間仍有婚姻關係存在。
　⒋原告另提出戊○○與友人間之Messenger訊息（見本院卷二第11
    3頁），被告雖否認之，惟查，上開訊息為他人與名稱「Chi
    ao Li」之人間之對話，「Chiao Li」與「○○」之中文發音
    相近，且「Chiao Li」於他人詢問「做什麼的」時，回以「
    藥廠業務」，並脫口「我和183」等語，而被告從事藥廠業
    務，已如前述，戊○○於前揭談論被告之行車紀錄器對話內容
    中復曾表示：「我好想唷，如果183要養我，我會覺得天阿
    」（見台中地院卷第51頁），以此相互勾稽，足認上開「Ch
    iao Li」為戊○○，其所稱「183」即為被告。徵諸上開Messe
    nger訊息，戊○○表示：「藥廠業務，但家裡有$，對我超積
    極」，他人回以：「廢話，你們都上床了，他當然」，戊○○
    則回以：「在等他陷更深，可以吃乾抹淨」；戊○○表示：「
    可是，我現在更擔心懷孕」，他人詢以：「為何」，戊○○回
    以：「我先生診所開業時間、還有我和183，因為我上次去
    找他的時候，他好像有不小心……我又剛好那幾天在排卵」，
    他人再詢以：「跟誰？」，戊○○再回以：「還有誰，當然是
    183ㄚ」，再徵諸如本院卷二第117頁之LINE訊息，戊○○向被
    告表示：「你猜」，被告回以：「好難猜」，戊○○表示：「
    Baby」，被告回以：「？」，戊○○再表示：「我中了」，被
    告則回以：「真的假的」，益見被告與戊○○確曾發生性行為
    ，且時間在原告與戊○○婚姻關係存續中，否則戊○○當不致提
    及「我先生」及「擔心懷孕」等語。是原告主張戊○○於婚姻
    關係存續中，與被告同宿、發生性行為，並為親密、曖昧之
    對話等語，堪予採信；被告辯稱其與戊○○並不熟識云云，顯
    與事實不符，自不足採信。
　⒌從而，原告與戊○○婚姻關係存續期間，被告與戊○○確有於109
    年7至10月間，為親密、曖昧對話，及同宿、親吻，並發生
    性行為，所為已逾越一般男女正常交往之分際，洵堪認定。
㈡、原告請求被告賠償精神慰撫金100萬元，是否於法有據並相當
    ？　　
　⒈按故意以背於善良風俗之方法，加損害於他人者亦同。不法
    侵害他人之身體、健康、名譽、自由、信用、隱私、貞操，
    或不法侵害其他人格法益而情節重大者，被害人雖非財產上
    之損害，亦得請求賠償相當之金額。前2項規定，於不法侵
    害他人基於父、母、子、女或配偶關係之身分法益而情節重
    大者，準用之。民法第184條第1項後段、第195條第1項前段
    及第3項分別定有明文。又婚姻係以夫妻之共同生活為其目
    的，配偶應互相協力保持其共同生活之圓滿安全及幸福，而
    夫妻互守誠實，係為確保其共同生活之圓滿安全及幸福之必
    要條件，故應解為配偶因婚姻契約而互負誠實之義務，配偶
    之一方行為不誠實，破壞共同生活之圓滿安全及幸福者，即
    為違反因婚姻契約之義務而侵害他方之權利。被告雖執司法
    院大法官釋字第791號解釋及其他法院之判決，辯稱因婚姻
    締結所生之配偶關係，僅屬身分法益，並非憲法或法律上之
    權利，維持婚姻與家庭共同生活圓滿幸福之利益，亦不足以
    作為法律上應予保護之利益云云，然司法院大法官釋字第79
    1號解釋之聲請人為審理通相姦刑事案件之法官及涉犯通相
    姦罪嫌之人，其等均係針對修正前刑法第239條規定及刑事
    訴訟法第239條但書規定聲請釋憲，經司法院大法官作成上
    開解釋，認以刑事處罰嚇阻通姦行為，對於行為人性自主權
    、隱私之干預程度及所致之不利益甚屬重大，而與憲法第23
    條所定比例原則不符，是上開解釋僅係認以刑罰處罰通相姦
    之行為違反比例原則，並未認定配偶關係之身分法益不受憲
    法或法律之保護。且司法院大法官於上開解釋中亦論及：婚
    姻制度具有維護人倫秩序、性別平等、養育子女等社會性功
    能，且因婚姻而生之永久結合關係，亦具有使配偶雙方在精
    神上、感情上與物質上互相扶持依存之功能，故國家為維護
    婚姻，非不得制定相關規範，以約束配偶雙方忠誠義務之履
    行等語，而肯認配偶雙方對於婚姻互負忠誠義務。被告上開
    所辯，顯係對於上開解釋之背景及內容有所誤會，自無足取
    。至其他法院判決見解如何，均不影響本院依憲法第80條所
    定依法獨立審判之職責，本院自無庸受其拘束。
　⒉查被告與戊○○前揭行為已逾越一般男女正常交往之分際，業
    據前述。被告雖辯稱其不知戊○○當時尚有婚姻關係云云，然
    觀諸前揭行車紀錄器對話內容，B女向戊○○表示：「欸你不
    怕他去打聽唷，他是propa欸」，戊○○回以：「無所謂阿，
    我都有跟他講過阿」，B女表示：「我是說，有沒有離婚這
    個」，戊○○回以：「這個是沒有人知道，因為你要不要離婚
    ，你需要這樣子昭告天下嗎？譬如propa可以回說，哦我很
    久沒有看到孫太太了阿，之類的，那人家就知道了，你知道
    人家就會有各種揣測。只要這樣子就好了阿，而且他也會ca
    re阿，比方說他會問我說：他會不會來房間找我，會不會突
    然衝進來，就是要幹嘛，我說不會啦，你放心……他有問過我
    這個問題啦，他會不會半夜跑進來」，（見台中地院卷第33
    至35頁），可見被告對於戊○○當時為有配偶之人，且其配偶
    姓孫，知之甚詳，則其猶執詞辯稱不知戊○○為有配偶之人云
    云，委無可取。是被告明知戊○○為有配偶之人，仍與戊○○為
    親密、曖昧之對話，更同宿、親吻及發生性行為，此等關係
    復維持至少3個月，堪認其等所為已達破壞原告婚姻生活之
    圓滿安全之程度，而情節重大，則原告依前揭規定，請求被
    告負侵權行為損害賠償責任，於法即屬有據。至原告另依民
    法第184條第1項前段規定為請求部分，核屬選擇的訴之合併
    ，無再加審究之必要，併予敘明。
　⒊次按慰撫金核給之標準固與財產上損害之計算不同，然非不
    可斟酌雙方身分、資力、職業、教育程度、經濟狀況與加害
    程度，及其他各種情形核定相當之數額。查原告為大學畢業
    學歷，現為開業醫師，月收入約50萬元，名下有土地及房屋
    ；被告為碩士畢業學歷，現為業務，月收入約7萬元，名下
    無不動產等情，業據兩造陳明在卷（見本院卷二第68、71頁
    ），並有稅務電子閘門財產所得調件明細表附卷可憑（見台
    中地院卷及本院卷二內證物袋）。本院審酌本件不法侵害之
    情節、原告所受精神痛苦之程度及兩造之身分、地位、經濟
    能力等一切情狀，認原告所得請求賠償之慰撫金，以35萬元
    為相當，超過部分，應予剔除。
五、綜上所述，本件原告依民法第184條第1項後段及第195條第3
    項準用同條第1項前段規定，請求被告給付其35萬元，及自
    起訴狀繕本送達翌日（即110年2月23日）起至清償日止，按
    週年利率百分之5計算之利息，為有理由，應予准許。逾此
    範圍，非有理由，應予駁回。本判決原告勝訴部分，所命被
    告給付之金額未逾50萬元，應依民事訴訟法第389條第1項第
    5款規定，依職權宣告假執行。此部分被告陳明願供擔保，
    請准宣告免為假執行，經核於法並無不合，爰酌定相當之擔
    保金額，併准許之。至原告敗訴部分，其假執行之聲請已失
    所依附，應駁回之。
六、本件事證已臻明確，兩造其餘攻擊防禦方法及舉證，經審酌
    後均於判決結果不生影響，爰不一一論述，附此敘明。
七、據上論結，本件原告之訴為一部有理由，一部無理由，依民
    事訴訟法第79條、第389條第1項第5款、第392條第2項，判
    決如主文。
中　　華　　民　　國　　111 　年　　5 　　月　　13　　日
　　              民事第二庭    法  官  林婕妤
以上正本係照原本作成。
如對本判決上訴，須於判決送達後20日內向本院提出上訴狀。如
委任律師提起上訴者，應一併繳納上訴審裁判費。
中　　華　　民　　國　　111 　年　　5 　　月　　13　　日
                                書記官  黃雅慧